臺灣臺中地方法院行政訴訟判決
110年度交字第454號
原      告  林順德  

被      告  臺中市交通事件裁決處
                      設臺中市○○區○○○路00號
代  表  人  黃士哲    住同上
訴訟代理人  黃曉妍律師
上列當事人間交通裁決事件，原告不服被告民國110年11月29日
中市裁字第68-ZGB249398號裁決書，提起行政訴訟，本院判決如
下：
    主  文
原告之訴駁回。
訴訟費用新臺幣參佰元由原告負擔。
    事實及理由
一、程序事項：按行政訴訟法第237 條之7 規定，交通裁決事件
    之裁判，得不經言詞辯論為之。本件屬交通裁決事件，依兩
    造所述各節及卷內資料其事證已臻明確，本院認無經言詞辯
    論之必要，爰不經言詞辯論而為判決。
二、事實概要：原告所有號牌9910-HT號自用小客車(下稱系爭車
    輛）於民國110年7月6日9時56分許，行經國道3號南向230.5
    公里處，因「行駛高速公路未依規定變換車道」之違規行為
    ，遭民眾於110年7月9日檢具事證檢舉，經內政部警政署國
    道公路警察局第七公路警察大隊（下稱舉發機關）員警認定
    該車輛違反道路交通管理處罰條例第33條第1項第4款規定，
    遂對車主即原告掣開第ZGB249398號舉發違反道路交通管理
    事件通知單。原告未於到案期限檢具事證及應歸責人相關資
    料，向被告告知應歸責人，被告即依道路交通管理處罰條例
    第85條第4項規定，推定原告有過失，並依道路交通管理處
    罰條例第85條第1項後段「仍依本條例各該違反條款規定處
    罰」之規定，續於110年11月29日以中市裁字第68-ZGB24939
    8號裁決書（下稱原處分），依道路交通管理處罰條例第33
    條第1項第4款、第63條第1項第1款及「違反道路交通管理事
    件統一裁罰基準表」之規定，按期限內到案之基準，裁處原
    告第1階段罰鍰新臺幣（下同）3,000元並記違規點數1點。
三、原告主張略以：在全車約3/4入右車道路時，汽車之方向燈
    自動退回原位，致汽車方向燈是完全無須再以人工撥回，故
    方向燈光所閃亮之秒數非人為可控制，是故系爭裁決處說明
    之「三...向右變換車道行駛時雖有使用方向燈，但並未顯
    示至變換車道完成，及關掉方向燈...」，完全與事實不符
    。舉發人之攝影器具有瑕疵，請庭上調舉發人攝影機之中央
    標準局檢驗合格書及全程攝影檔案再審閱等語，並聲明：原
    處分撤銷，訴訟費用由被告負擔。
四、被告答辯則以：
  ㈠本件應適用之法律依據為道路交通管理處罰條例第33條第1項
    第4款、第63條第1項第1款、第7條之1、第85條第1項及第4
    項、高速公路及快速公路交通管制規則第11條、道路交通安
    全規則第91條第1項第6款、第109條第2項第2款等規定。
  ㈡案經轉據舉發機關110年9月28日國道警七交字第11077014554
    號函、110年12月23日國道警七交字第1107702146號函復說
    明略以：「...三、陳述提供影像紀錄一節；經檢視相關證
    據資料，該車於旨揭通知單時、地，由內側車道向右變換車
    道行駛時雖有使用方向燈，依上揭說明二後段未依規定使用
    方向燈違規屬實，民眾如仍有疑慮請至裁決單調閱影像觀看
    ；爰依證據資料舉發並無違誤...」。「...查交通部交路字
    第1090015201號函釋略以：現行四輪以上汽車之方向燈係採
    與汽車方向盤連動設計製造，當汽車顯示右(左)轉方向燈而
    方向盤往反方向旋轉至其設定點及自動關閉方向燈，在汽車
    轉彎過程中駕駛人可能為因應突發狀況而反方向轉動向盤，
    致自動關閉方向燈，倘有該類情形宜依個案具體事實審酌處
    ：惟經審視影像內容該車變換車道過程並無突發狀況至有反
    轉方向盤之必要性，且自動關閉方向燈功能各家廠牌設計不
    同，燈號閃爍亦可設定更改自動關閉次數，惟變換車道時如
    因道路狀況不同而需要更長時間方能完成時，仍應以手動式
    操作延長方向燈閃爍時長，已明確傳達訊息與其他車輛知悉
    ，使其有充裕時間提早應變以維護交通安全；另依臺灣桃園
    地方法院明政訴訟判決108年度交字第289號略以：交通違規
    案件除有涉及重量、速率、酒精測定值等須使用經濟部標準
    檢驗局檢定合格之儀器採證外，其他儀器並無相類規範，且
    交通違規案件檢舉亦無明文限制所使用之儀器，須經由經濟
    部標準檢驗局檢定合格後才可使用。再者，處罰條例第7 條
    之2 、裁罰基準及處理細則第22條第1 項、第2 項等規定中
    所謂科學儀器，僅需其獲得結果可還原現場情形及具有驗證
    性即為已足，而行車紀錄器具錄影功能，其獲得結果可還原
    現場情形及具驗證性，自屬前開規定所稱之科學儀器，並無
    另提出所謂經濟部的檢驗證明之必要性。再經檢視影片畫面
    顯示時間連貫、內容流暢，其場警、光影、色澤均屬正常而
    自然呈現，足見該等畫面確為同步拍攝，難認有經變造、偽
    造之情事；爰依證據資料舉發並無違誤...」
  ㈢次查舉發機關檢附之採證光碟，確認：檢舉民眾行車紀錄器
    畫面時間2021/07/06 09：56：53時，檢舉車輛(下稱該車)
    行經國道三號南向230.5公里處，號牌9910-HT號自用小客車
    (下稱係爭車輛)出現於畫面右方，約半個車身超越該車。09
    ：56：56時，係爭車輛顯示右轉方向燈。09：56：57時，係
    爭車輛右邊車輪壓在白虛線上。09：56：58時，係爭車輛左
    邊車輪在白虛線左方，車體約莫2/3進入車道，同時方向燈
    不再顯示。09：56：59時，係爭車輛完成變換車道行為。
　㈣從上揭資料顯示，系爭車輛由內側車道向右變換至外線車道
    ，一開始雖有顯示方向燈4次，但當時系爭車輛右側車輪甫
    向右變換車道，部分車身仍在內側車道時，系爭車輛即關閉
    方向燈，並繼續向右變換車道，系爭車輛之行為違反「道安
    規則」第109條第2項第2款所定義務，違反「管制規則」第1
    1條規定，依前揭說明，自應以「道交條例」第33條第1項第
    4款「行駛高速公路未依規定變換車道」處罰等語，並聲明
    ：原告之訴駁回，訴訟費用由原告負擔。
五、本院之判斷：
  ㈠按「（第1項）汽車行駛於高速公路、快速公路或設站管制
    之道路，不遵使用限制、禁止、行車管制及管理事項之管制
    規則而有下列行為者，處汽車駕駛人新臺幣3 千元以上6 千
    元以下罰鍰：四、未依規定變換車道。（第6 項）第1 項之
    管制規則，由交通部會同內政部定之。」、「汽車駕駛人有
    下列各款所列條款之一者，除依原條款處罰鍰外，並予記點
    ：一、有第33條第1項……者，各記違規點數1點。」道路交
    通管理處罰條例第33條第1項第4款、第6項及第63條第1項第
    1款分別定有明文。又交通部會同內政部依同條例第33條第6
    項規定授權訂定之高速公路及快速公路交通管制規則第11條
    規定：「汽車在行駛途中，變換車道或超越前車時，應依標
    誌、標線、號誌指示，並不得有下列情形：一、驟然或任意
    變換車道。二、未依規定使用方向燈。三、未保持安全距離
    及間隔。四、駛離主線車道未依序排隊，插入正在連貫駛出
    主線之汽車中間。」是汽車行駛於高、快速公路欲變換車道
    時，自應遵循上開管制規則之規範，不得驟然或任意為之，
    且應先顯示方向燈告知其他用路人，並保持安全距離及間隔
    ，方得超越或變換車道，如有違反，即屬未依規定變換車道
    ，而該當道路交通管理處罰條例第33條第1項第4款所定之處
    罰要件。至於依違反道路交通管理事件統一裁罰基準表之規
    定，小型車行駛高、快速公路未依規定變換車道，期限內繳
    納或到案聽候裁決者，統一裁罰基準為3,000元。
  ㈡經查，本院勘驗調查舉發機關提供之採證光碟，製成勘驗筆
    錄附卷為證（見本院卷第97頁），勘驗結果為：檢舉民眾行
    車紀錄器畫面時間2021/07/06 09：56：53時至09：56：55
    時，檢舉車輛(下稱該車)行駛於國道三號南向230.5公里處
    之中線車道，號牌9910-HT號自用小客車(下稱系爭車輛)行
    駛於內側車道並超越該車，09：56：56時至09：57：00時，
    系爭車輛顯示右側方向燈，由內側車道變換至中線車道，變
    換至一半時右側方向燈即熄滅，之後繼續完成變換車道。
  ㈢依上開勘驗結果可知，系爭車輛由內側車道變換至中線車道
    時，顯示右側方向燈向右變換車道，變換至一半，即關閉方
    向燈等情。按「行車遇有轉向、減速暫停、讓車、倒車、變
    換車道等情況時所用之燈光及駕駛人之手勢，應依下列規定
    ：二、左轉彎時，應先顯示車輛前後之左邊方向燈光，或由
    駕駛人表示左臂平伸，手掌向下之手勢。六、變換車道時，
    應先顯示欲變換車道方向之燈光或手勢。」、「汽車駕駛人
    ，應依下列規定使用方向燈：二、左（右）轉彎時，應先顯
    示車輛前後之左（右）邊方向燈光；變換車道時，應先顯示
    欲變換車道方向之燈光，並應顯示至完成轉彎或變換車道之
    行為。」道路交通安全規則第91條第1 項第2 款、同條第6 
    款、第109條第2 項第2 款分別定有明文。由上開規定可知
    ，汽車行駛變換車道時，應先顯示欲變換車道方向之燈光，
    並應顯示至「完成」轉彎或變換車道之行為。依此，所謂「
    變換車道之行為完成」，係指汽車車身已完全進入欲變換之
    車道內而言；如駕駛人僅於變換車道時開啟方向燈，未於車
    身完整進入左、右側車道前持續顯示燈號作動或變換燈號，
    自應認與上揭規定未符。而系爭車輛變換車道未全程使用方
    向燈之行為，即違反高速公路及快速公路交通管制規則第11
    條第2 款規定，該當道路交通管理處罰條例第33條第1 項第
    4 款「行駛高速公路未依規定變換車道」之違規。而原告主
    張方向燈自動關閉云云，然按行政訴訟法第136條規定，行
    政訴訟程序準用民事訴訟法第277 條舉證責任分配原則，而
    依民事訴訟法第277 條規定：「當事人主張有利於己之事實
    者，就其事實有舉證之責。」，原告未提出當時方向燈會於
    尚未變換完成車道前即自動關閉之證明，亦無提出其他可供
    本院調查之證據，本院自難對原告為有利之認定。
  ㈣再觀諸違反道路交通管理事件統一裁罰基準及處理細則第10
    條第1項、第2項第5款、第22條第2項規定，其規範意旨係考
    量警力有限及民眾取巧違規成性，為交通秩序混亂原因之一
    ，一般民眾如能利用適當管道檢舉交通違規，除可彌補警力
    之不足外，亦將產生極大之嚇阻效果，以達到維護道路交通
    安全之行政目的。是如一般民眾見有違規事件，皆可敘明違
    規事實或檢具違規證據資料，向公路主管或警察機關檢舉，
    經查證檢舉人所檢送之檢舉資料具體明確屬實者，即應行舉
    發，不待經濟部標準檢驗局檢定合格之儀器採證，亦不以執
    法人員在場為必要。且現今一般車輛駕駛人多數加裝行車紀
    錄器於車輛，用以紀錄行駛時之情況，俾利與他車發生交通
    事故時，得以舉證還原事實；又行車紀錄器僅係將影像透過
    鏡頭及感光、儲存設備予以紀錄、存檔，以利於保存交通違
    規轉瞬發生之當下，藉以彌補警力之不足，尚非如雷達測速
    儀、呼氣酒精濃度測試器等涉及量測數據而需經度量衡檢驗
    或校正，方得以判定實際之違規事實，本無須以由經濟部標
    準檢驗局檢驗合格，為其檢舉合法性之依據。況經本院調查
    勘驗結果，檢舉民眾行車紀錄器畫面並無遭變造、偽造之虞
    ，其畫面自然連續不中斷，系爭車輛變換車道未全程使用方
    向燈之行為均清晰可辨，且本件原告違規行為之事實，係由
    檢舉民眾於110年7月9日提供科學儀器取得之錄影證據向舉
    發機關提出檢舉，經舉發機關查證屬實予以舉發等情，有舉
    發機關110年9月28日國道警七交字第11077014554號函、110
    年12月23日國道警七交字第1107702146號函在卷可稽。又檢
    舉民眾車輛與系爭車輛係偶然相逢，而系爭車輛上開違規，
    又屬瞬間之偶發事件，且對檢舉人而言，上開違規情節非其
    可事先預料，亦可排除蓄意造假之可能。是原告所執上開主
    張，均非可採。
六、綜上所述，原告違規事證明確，被告依法所為原處分並無違
    誤，原告訴請撤銷，為無理由，應予駁回。
七、本件第一審裁判費為300 元，應由原告負擔，爰確定第一審
    訴訟費用額如主文第2 項所示。
據上論結，本件原告之訴為無理由，依行政訴訟法第237 條之7
、第98條第1 項前段、第237 條之8 第1 項，判決如主文。
中　　華　　民　　國　　111 　年　　7 　　月　　15　　日
　　　　　　　　　行政訴訟庭　法　官　楊萬益
以上正本證明與原本無異。
如不服本判決，應於判決送達後20日內，向本院提出上訴狀並表
明上訴理由（原判決所違背之法令及其具體內容或依訴訟資料可
認為原判決有違背法令之具體事實），其未表明上訴理由者，應
於提出上訴後20日內向本院補提理由書（上訴狀及上訴理由書均
須按他造人數附繕本，如未按期補提上理由書，則逕予駁回上訴
），並應繳納上訴裁判費新臺幣750元。
中　　華　　民　　國　　111 　年　　7 　　月　　15　　日
　　　　　　　　　　　　　　　書記官　林柏名